【裁判字號】    96,訴,286
【裁判日期】    970527
【裁判案由】    損害賠償
【裁判全文】
臺灣新竹地方法院民事判決               96年度訴字第286號
原      告  乙○○
訴訟代理人  陳景新律師
複代理人    丙○○
被      告  麥可通運有限公司
                        1樓
兼法定代理  甲○○
人                      號
前列二人共同
訴訟代理人  莊守禮律師
上列當事人間損害賠償事件，本院於民國97年5月8日言詞辯論終
結，判決如下：
    主      文
被告麥可通運有限公司、甲○○應連帶給付原告新臺幣柒拾陸萬
零參佰柒拾陸元，及自民國九十六年十二月十九日起至清償日止
，按年息百分之五計算之利息。
原告其餘之訴駁回。
訴訟費用（除撤回部分外）由被告麥可通運有限公司、甲○○連
帶負擔百分之七十三，餘由原告負擔。
本判決第一項於原告以新台幣貳拾伍萬肆仟元為被告供擔保後，
得假執行。但被告麥可通運有限公司、甲○○於假執行程序實施
前，以新台幣柒拾陸萬零參佰柒拾陸元為原告供擔保後，得免為
假執行。
原告其餘假執行之聲請駁回。
    事實及理由
一、原告主張：
（一）緣原告於民國（下同）94年10月6日向被告麥可通運有限
      公司（下稱麥可公司）購買牌照號碼773-AJ號營業貨運曳
      引車，及牌照號碼5N-01號框式傾卸車斗，並於94年10月
      18日與被告麥可公司簽訂靠行、擔保借款契約，由麥可公
      司簽發本票24張擔保支付原告向新鑫股份有限公司新臺幣
      （下同）30萬元之貸款，分24期還清本息，於每月20日清
      償本息1萬4,100元，內含本金1萬2,500元、利息1,600元
      。95年1月5日原告將前開牌照號碼5N-01號框式傾卸車斗
      以27萬元賣與被告麥可公司，並以45萬元向被告麥可公司
      購買牌照號碼48-NC號營業半拖車，將賣車價金中之20萬
      元作為頭期款，不足之25萬元於95年2月、3月、4月各清
      償5萬元，剩餘之10萬元被告同意自95年7月起每月分期清
      償1萬元，至96年1月18日止共清償42萬元，只剩3萬元之
      分期款尚未到期，即原告於96年2月、3月、4月應各再清
      償1萬元。
（二）95年3月17日，原告再以所有4筆土地，為被告麥可公司設
      定抵押權，向被告麥可公司借款30萬元，並依前述清償方
      式分24期清償，於每月20日清償貸款本息1萬4,100元。又
      原告每年應繳保險費7萬2,016元（7月繳付）、牌照稅1萬
      8,720元（4月、10月各繳9,360元）、燃料稅2萬7,760元
      （3月、6月、9月、12月各繳6,940元）、靠行費3萬7,200
      元（每月3,100元），以上全年應支出之稅費共為15萬
      5,696元。又依兩造簽訂之「汽車貨運公司行號接受個別
      經營之貨運汽車委託代辦業務契約書」第6條約定：「乙
      方（即原告）向甲方貸款購車或由甲方擔保分期付款購車
      者，其車輛證件由貸款者保管，於貸款或分期付款還清後
      歸還之。如乙方不依約定期限償還欠款『逾三個月以上』
      時，得由甲方『依法申請』將車抵償債務…」。查原告每
      月應繳之貨款，以原告代被告麥可公司運送鋼筋可請領之
      運送酬金中扣抵，至於被告麥可公司就原告應繳納之前揭
      保險費、牌照稅、燃料稅、靠行費或罰金，其代墊部分亦
      是以原告可領取之酬金中扣抵，未結清部分則以當月「差
      額」列明。
（三）嗣因國際油價上漲，原告之油費支出遽增，加以貸款負擔
      加重，原告乃利用空車前往載運被告鋼筋之機會，自行洽
      載鋼構以增加收入，惟此舉引起被告甲○○不悅；96年3
      月18日（星期日）上午7時21分許，被告甲○○突偕一名
      留平頭、右手臂刺青、年約30歲狀似流氓之不詳姓名男子
      到原告位在新竹市○○路178巷15號住處，強要原告隨其
      到被告麥可公司之車場。到被告麥可公司位於新竹縣湖口
      鄉波羅村7鄰波羅紋40之3號之車場後，被告甲○○出示原
      告兩次貸款尚未清償之餘額及其他應付款共51萬8,483元
      ，要求原告立刻還清。原告以雙方訂有分期清償之契約，
      原告皆有按時清償，且每月20日始至貸款清償日，尚未到
      清償日為由，請被告甲○○依約行事，勿要求原告提前清
      償。被告甲○○旋以原告無法立即還清全部欠款為籍口，
      夥同二人到原告住處後，將原告所有車牌號碼773-AJ號營
      業貨運曳引車及牌照號碼48-NC號營業半拖車開走，揚言
      在原告還清欠款前，不准原告取回。原告於96年4月18日
      提起本件訴訟後，迄本院96年12月18日言詞辯論時，被告
      始同意將系爭車斗及車頭交由原告出售並將售車價金中20
      萬元清償對被告之部分欠款。
（四）按法人對於其董事或其他有代表權之人因執行職務所加於
      他人之損害，與該行為人連帶負賠償責任；因故意或過失
      ，不法侵害他人之權利者，負損害賠償責任；損害賠償，
      除法律另有規定或契約另有訂定外，應以填補債權人所受
      損害及所失利益為限。依通常情形，或依已定之計劃、設
      備或其他特別情事，可得預期之利益，視為所失利益。民
      法第28條、第184條第1項前段、第216條定有明文。再按
      最高法院就此亦著有以下判決：「損害賠償之範圍，依民
       法第216條規定，包括積極損害及消極損害兩部份。前者
      係指現存財產因責任原因事實之發生，以致減少；後者即
      為預期之利益，因責任原因事實之發生而受妨害。本件被
      上訴人除受系爭挖土機本體之損失外，在上訴人以金錢賠
      償替代回復原狀（挖土機返還）之前，併受不能就挖土機
      為使用收益，相當於租金之損失。原審認被上訴人此等損
      害，均得請求上訴人賠償，自無不合。」（83年度台上字
      第2428號）、「民法第216條第2項所訂依通常情形可得預
      期之利益，其義頗廣，祇須如無妨礙之事實，利益通常『
      可能取得』為已足，並不以如無妨礙之事實，利益『必可
      取得』為必要。」（54年度台上字第2128號）、「…凡依
      外部事實，足認其已有取得利益之可能，因責任原因事實
      之發生，致不能取得者，即為所失利益，應由債務人賠償
      ，而不以有取得利益之絕對確實為必要。」（77年度台上
      字第2514號）。
（五）經查，原告購入系爭曳引車、拖車後，自94年11月19日起
      至96年3月16日止之營業收入為3,079,648元，支出燃料費
      1,038,770元，總計在483天（含非營業日）期間，平均每
      日營業毛利為4,225元【計算式：(3,079,648-1,038,770
      )÷483=4,225元】。再扣除原告每年應繳付之保險費、牌
      照稅、燃料稅、靠行費共15萬5,696元，則在94年11月19
      日起至96年3月16日止之483天期間，其營業利益為183萬
      4,847元【計算式：3,079,648元-1,038,770 -155,696元
      ÷365×483= 1,834,847元】，則依通常情形原告使用系
      爭曳引車、拖車平均每日可得之預期利益為3,799元【計
      算式：1,834,847元÷483 =3,799元】。是原告因被告甲
      ○○違約取走原告系爭曳引車、拖車，致原告受有不能使
      用、收益之損失，原告自得請求被告自96年3年19日起至
      96年12月18日止共275天期間可得預期利益為104萬4,725
      元【計算式：3,799元×275=1,044,725元】。
（六）為此聲明：被告應連帶給付原告104萬4,725元，及自96年
      12月19日起至清償日止按年息百分之5計算之利息；願供
      擔保，請准予宣告假執行。
二、被告則以：
（一）本件被告先行將系爭車輛取回之理由係基於兩造簽訂之「
      汽車貨運公司行號接受個別經營之貨運汽車委託代辦業務
      契約書」及原證二車輛買賣分期付款明細表之約定。且原
      告於96年3月18日當場亦同意取回，被告並非以違約或以
      侵權行為之方式將車輛取回，故原告不得向被告請求營業
      損失。茲論之如下：
  １、依兩造所簽立之靠行合約，原告積欠之貸款逾3期以上時
      ，即得由被告公司依法將車抵償債務，經查原告每月以運
      費扣抵相關之費用後，累積積欠之金額皆遠大於3期之貸
      款金額，且核之貸款以外之其他費用係以月結為原則（見
      契約第5條），故貸款以外之其他費用自然應優先於貸款
      進行扣抵（如代繳罰單部分自應先於貸款扣抵），足見原
      告始終處於逾期清償之違約狀況之下，且核之原告於其對
      被告所提刑事告訴案件之偵查庭時亦已自稱：「其欠被告
      甲○○貸款，欠了超過3期以上的貸款。」，則被告依靠
      行契約之約定將車輛先行取回即非無據，原告並無請求營
      業損失之權利。
  ２、因本件原告用以靠行之車輛係以被告公司之名義登記並另
      向貸款公司辦理貸款，而貸款契約則由原告擔任連帶保證
      人，被告公司為確保原告會按時付款以避免貸款公司之催
      繳，乃於94年10月6日再與原告簽立原證二之車輛買賣分
      期付款明細表乙紙，約明雙方之關係應適用動產擔保交易
      法之規定，且在貸款未付清之前，車輛所有權屬被告公司
      所有，被告公司為確保權利亦可無須經法律程序，隨時得
      將車輛取回，是以本件依每月未結清款項之累計確已超過
      3個月之貸款總額，且綜合結算後，原告亦尚積欠被告公
      司50餘萬元之款項未清（其後經同意原告將車輛先行出賣
      清償部分欠款，結算後仍餘31萬7,861元未結清），則被
      告依約定自得「隨時」將所有權屬於被告公司之車輛取回
      ，原告又豈有向被告請求賠償營業損失之理？
  ３、96年3月18日當天一早兩造自原告居所回到公司對帳未成
      後，被告甲○○表示要將車輛拉回，原告認因此將致其第
      2天無法送貨而向被告怒吼：「你們怎麼這樣」，然經第
      三人制止後，原告並未堅決反對被告擬將車輛先行開回公
      司之提議，故又與被告一行人一起回家開車。蓋原告此時
      若堅不讓被告隨同回家將車開回且離之他去，則被告對原
      告亦恐將是莫可奈何（或應當場發生更嚴重之爭執，然事
      實上並未發生），據此可見，原告與被告隨同回家之時已
      有被告可將車輛先行開回之默示同意。且按，原告係出於
      自願而由麥可公司駕車回其居所附近之停車場，回到停車
      場後，原告亦係出於自願而將車輛發動，被告並未搶車鑰
      匙，是以，原告將車輛發動之行為，顯已非基於自行將車
      輛開走之意，而應係出於同意被告先將車輛開回公司之意
      ，否則原告只要不拿出鑰匙、不發動車輛，被告又如何將
      車開回？由此更見原告確有默示被告可先將車輛開回公司
      之同意。承上，原告將車輛發動後，被告要其下車，原告
      自陳：「當時本不願意下車，然旋心想先下車離開，反正
      待會還要至湖口鄉麥可公司對帳，再處理車子的事，所以
      還是下車」等語。據此，原告主觀上已有待會還要回公司
      對帳之意，才同意讓被告先將車輛開回公司，故被告將車
      輛開回公司之行為確係在原告之同意下所為，並無原告所
      稱之侵權行為存在，原告事後自行放棄回公司對帳解決之
      機會而讓損害發生，更於提出民、刑訴訟後仍拒絕數次之
      調解而讓損害擴大，則損害之發生及擴大皆因原告自身之
      行為所造成，原告何來向被告請求損害賠償之權利？
（二）次按法律上之損害賠償係指加害人應填補被害人所受積極
      之損害及消極之所失利益言，而就本件原告所請求之營業
      損失部分，尚不知其所稱受有損害之性質，係指受有積極
      之損害或係指受有消極之所失利益？因原告尚未就所受之
      積極損害何在提出舉證，故被告乃先行就是否屬所失利益
      部分提出答辯如下:
  １、過去之營收歷史，並不代表將來亦是如此：
      查原告計算每日營業損失金額為3,799元之依據，係以過
      去與被告公司靠行期間，被告公司所派給運量之全部運費
      來平均計算，然原告已自稱雙方之合約並未約定原告非跑
      被告公司之運務不可，若此等說法正確，則應該派給原告
      多少運量，此當為被告所能控制調整，是以原告將應付費
      用理清且與被告公司關係和諧時，被告公司可以多派給運
      量，原告若積欠費用不清、去向不明、連絡不上時，被告
      公司又豈會多派運量給原告？故過去所派給之運量，絕不
      代表會持續、始終派給相同之運量，且被告過去所能取得
      之業務量，更不代表將來一定也會有相同之業務量，故原
      告所為之計算依據僅為過去曾發生之數據，對於未來之事
      實即非屬客觀之標準，被告自不能同意其計算方式，甚至
      原告於96年8月17日所提之準備書二狀第2頁倒數第4行亦
      自載：「…原告因被告無法提供穩定之貨源，而利用空車
      … 」，據此按，被告既無法提供穩定之貨源，則原告豈
      有固定每日平均產生3,799元損害之理？
  ２、依原告已訂計畫可得預期之利益，與過去之營收無關：
      按原告在96年2月10日跑完最後一趟後，便將車輛駛離車
      場而脫離被告之指揮監督，被告逾一個多月後在3月18日
      才尋得原告而要求先將車輛開回公司，試問，若要執著於
      所謂之「已訂計畫」，則原告之計畫應係自2月10日將車
      駛離車場然後自行接貨、自行收取運費，此才應是原告之
      「已訂計畫」，故原告若欲計算依其「已訂計畫」而可產
      生之利益，即應先證明2月10日至3月18日之間，依其「已
      訂計畫」確有多少獲利才是，然原告現所提之月報表皆為
      原告之配偶所自製，其真實性已容有可疑，被告不得不加
      以爭執，且若原告確實在此期間已開始接受其他公司之派
      遣，則原告之動機無非係出於可自行收取運費而不讓被告
      公司扣抵運費之考量，此即有逃避債務之用意，其出發點
      即非基於誠信作為，倘再據此作為請求營業損失之計算依
      據即顯然無理。
  ３、原告目前所提預期利益之計算方式，並未將相關之成本及
      費用列入，亦未考量呆帳之風險，且僅約一個月之業務量
      是否即能代表以後每月皆能有如此之業務量？凡此等等皆
      存有甚多之變數而欠缺客觀之標準，自不足以偏概全而據
      以認定原告之所失利益確屬存在及建構其金額。
（三）綜上所陳，被告將車輛取回並無涉侵權行為或違約，原告
      請求損害賠償即無理由，為此聲明：原告之訴駁回；如受
      不利判決，願供擔保請准宣告免為假執行。
三、兩造不爭執之事項：
（一）原告於94年10月6日向被告麥可公司購買牌照號碼773-AJ
      號營業貨運曳引車，及牌照號碼5N-01號框式傾卸車斗，
      並於94年10月18日與被告麥可公司簽訂靠行、擔保借款契
      約，由麥可公司簽發本票24張擔保支付原告向新鑫股份有
      限公司30萬元之貸款，分24期還清本息，於每月20日清償
      本息1萬4,100元，內含本金1萬2,500元、利息1,600元。
      95年1月5日原告將前開牌照號碼5N-01號框式傾卸車斗以
      27萬元賣與被告麥可公司，並以45萬元向被告麥可公司購
      買牌照號碼48-NC號營業半拖車，將賣車價金中之20萬元
      作為頭期款，不足之25萬元於95年2月、3月、4月各清償5
      萬元，剩餘之10萬元被告同意自95年7月起每月分期清償1
      萬元，至96年1月18日止共清償42萬元，只剩3萬元之分期
      款尚未到期，即原告於96年2月、3月、4月應各再清償1萬
      元。
（二）95年3月17日，原告再以所有4筆土地，為被告麥可公司設
      定抵押權，向被告麥可公司借款30萬元，並依前述清償方
      式分24期清償，於每月20日清償貸款本息1萬4,100元。又
      原告每年應繳保險費7萬2,016元（7月繳付）、牌照稅1萬
      8,720元（4月、10月各繳9,360元）、燃料稅2萬7,760元
      （3月、6月、9月、12月各繳6,940元）、靠行費3萬7,200
      元（每月3,100元），以上全年應支出之稅費共為15萬
      5,696元。
（三）被告甲○○於96年3月18日上午將原告所有系爭營業貨運
      曳引車及營業半拖車取走，迄96年12月18日始同意交還原
      告出售，期間共275天。
（四）被告簽發還款本票之到期日，皆係還款當月20日。
（五）原告應付款項每月結算之差額為：(1)94年10月7萬6,429
      元、(2)94年11月12萬零129元、(3)94年12月26萬零685元
      、(4) 95年1月32萬6,541元、(5)95年2月31萬1,140元、
      (6)95年3月20萬元、(7)95年4月15萬元、(8)95年5月16萬
      1,255元、(9)95年6月177,259元、(10)95年7月22萬零254
      元、(11) 95年8月19萬8,703元、(12)95年9月18萬零552
      元、(13)95年10月20萬零119元、(14)95年11月14萬8,954
      元、(15)95年12月12萬零56元、(16)96年1月8萬3,817元
      、(17)96年2月10萬6,079元。
四、經本院協議兩造整理並確認爭點為：
（一）被告可否要求原告一次付清系爭車輛分期貸款及其他應付
      款項？
（二）被告於96年3月18日取走系爭車輛有無故意過失不法侵害
      原告權利？
（三）原告請求的金額是否合理？
五、本院之判斷
（一）按稱附條件買賣者，謂買受人先占有動產之標的物，約定
      至支付一部或全部價金或完成特定條件時，始取得標的物
      所有權之交易；標的物所有權移轉於買受人前，買受人有
      下列情形之一，致妨害出賣人之權益者，出賣人得取回占
      有標的物：一、不依約定償還價款者。二、不依約完成特
      定條件者。三、將標的物出賣、出質或為其他處分者。動
      產擔保交易法第26條、第28條第1項定有明文。查原告與
      被告麥可公司於94年10月18日就牌照號碼773-AJ號營業貨
      運曳引車及牌照號碼5N-01號框式傾卸車斗簽訂「汽車貨
      運公司行號接受個別經營之貨運汽車委託代辦業務契約書
      」及「車輛買賣分期明細表」（96竹北簡調字第40號卷第
      12至14頁），其中「汽車貨運公司行號接受個別經營之貨
      運汽車委託代辦業務契約書」第6條約定：「乙方（即原
      告）向甲方（即被告麥可公司）貸款購車或由甲方擔保分
      期付款購車者，其車輛證件由貸款者保管，於貸款或分期
      付款還清後歸還之。如乙方不依約定期限償還欠款逾三個
      月以上時，得由甲方依法申請將車抵償債務，乙方不得異
      議，並放棄先訴抗辯權。」；另車輛買賣分期明細表載明
      ：「麥可通運有限公司於94年10月6日將車牌號碼773-AJ
      曳引車及5N-01框式傾卸賣給乙○○先生，分24期支付每
      期為1萬4,100元，從94年11月20日起至96年10月20日止。
      本交易為附條件買賣，依動產擔保交易法第3章之規定，
      在貨款未付清或票據未兌現償付之前，標的物之所有權仍
      歸屬本公司所有，買受人無異議同意本公司無須經法律程
      序，得以隨時取回本曳引車頭及半拖車或代物清償」等語
      。是依上開約定事項可知，原告與被告麥可公司就773-AJ
      號營業貨運曳引車及5N-01號框式傾卸車斗訂有動產擔保
      交易附條件買賣契約。此際，縱被告麥可公司於原告買賣
      價金付清前為前開車輛之所有權人，惟原告無論依動產擔
      保交易法第12條之規定，或依前揭契約第6條所載，既具
      保管、占有、使用上開車輛之資格，因此被告麥可公司所
      有權能之行使即應受到限制，倘無法定事由或契約約定要
      件（即前揭「汽車貨運公司行號接受個別經營之貨運汽車
      委託代辦業務契約書」第6條之「乙方不依約定期限償還
      欠款逾三個月以上時，得由甲方依法申請將車抵償債務」
      ）發生，被告麥可公司自不得任意排除原告本於系爭契約
      或法律規定而得占有、使用前揭車輛之地位。又被告雖抗
      辯原告於95年1月5日另向被告麥可公司購入之牌照號碼
      48-NC號營業半拖車亦屬附條件買賣標的，惟為原告所否
      認，且兩造對前揭48-NC號營業半拖車亦未訂立任何書面
      契約，至被告所提出之麥可公司94年11月、95年1月、95
      年2月應收明細表（見96竹北簡調字第40號卷第15、17、
      18頁）注意事項欄雖載有「本交易依動產擔保交易法第三
      章之規定，在未付清或票據未兌現償付之前，無條件同意
      車輛之所有權仍歸屬本公司（麥可通運有限公司），無須
      經法律程序，得以隨時取回本曳引車頭及半拖車或代物清
      償」等文句，惟前揭麥可公司製作之應收明細表，為原告
      與被告麥可公司按月對帳之單據，就其性質而言，僅在確
      認原告靠行載貨收入、支出項目及數額，並會算其差額而
      已，並不具有契約性質，況前揭注意事項內容亦未依動產
      擔保交易法第27條規定記載買賣標的及其他應記載事項，
      無從認定係兩造就車號48-NC號營業半拖車所訂立之附條
      件買賣契約，是被告上開所辯即非可採，應認車號48-NC
      號營業半拖車為原告所有。
（二）又原告與被告麥可公司對車號773-AJ號營業貨運曳引車及
      車號5N-01號框式傾卸車斗購車款，約定於原告為被告麥
      可公司運送鋼筋每月請領之報酬中扣抵1萬4,100元，迄96
      年3月均有扣抵（即原告尚差7次貸款未付）等情，為兩造
      所不爭，並有應收明細表附卷可稽（見96竹北簡調字第40
      號卷第14至41頁），足見原告於96年3月18日被告甲○○
      取走車號773-AJ號營業貨運曳引車及48-NC號營業半拖車
      之前，並未有分期價款未付情形，則基於前述汽車貨運公
      司行號接受個別經營之貨運汽車委託代辦業務契約之約定
      ，被告即不能排除原告占有、使用車號773-AJ號營業貨運
      曳引車之依據，更何況車號48-NC號營業半拖車並非附條
      件買賣之標的，則被告甲○○更無由行使取回權。又被告
      雖辯稱原告每月以運費扣抵相關之費用後，累積積欠之金
      額皆遠大於3期之貸款金額，且貸款以外之其他費用係以
      月結為原則，故貸款以外之其他費用應優先於貸款進行扣
      抵，足見原告始終處於逾期清償之違約狀況之下云云。查
      原告與被告麥可公司自94年10月起至96年2月止按月結算
      應付款項差額為：(1)94年10月7萬6,429元、(2)94年11月
      12萬零129元、(3)94年12月26萬零685元、(4) 95年1月32
      萬6,541元、(5)95年2月31萬1,140元、(6)95年3月20萬元
      、(7)95年4月15萬元、(8)95年5月16萬1,255元、(9)95年
      6月177,259元、(10)95年7月22萬零254元、(11) 95年8月
      19萬8,703元、(12)95年9月18萬零552元、(13)95年10 月
      20萬零119元、(14)95年11月14萬8,954元、(15)95年12月
      月12萬零56元、(16)96年1月8萬3,817元、(17)96年2月10
      萬6,079元，固為兩造所不爭，並有應收明細表附卷可稽
      （本院卷第79至101頁），惟前揭差額係將原告全部花費
      所積欠被告麥可公司之費用均列入，並非單純計算系爭附
      條件買賣契約原告積欠之貸款金額，被告將其差額全部列
      計為貸款金額，已非有理，況觀之前揭應收明細表記載，
      被告麥可公司對第一次貸款即車號773-AJ號營業貨運曳引
      車及車號5N-01號框式傾卸車斗分期購車款均有按月扣抵
      （截至96年2月已扣抵17次），對95年3月17日，原告再以
      其所有4筆土地向被告麥可公司抵押借款30萬元之第二筆
      貸款，亦按月扣款達11次，足見原告並無違反兩造分期付
      款約定情形，被告麥可公司提前要求原告清償，顯無理由
      ，所辯亦無足採。至原告乙○○固於另件刑事告訴案件偵
      查中自承：「其欠被告甲○○貸款，欠了超過3期以上的
      貸款」等語，惟前開所陳既與卷證資料不符，自無足採，
      附此敘明。
（三）再者，附條件買賣在標的物所有權移轉於買受人前，買受
      人如有不依約定償還價款之情形，依據動產擔保交易法第
      28條第1項之規定，出賣人固得行使其取回權，但取回權
      及取回後其他權利之行使，依同法第30條規定，應準用同
      法第17條第2項、第3項及第18條至第22條所定程序為之。
      此項程序固為保護出賣人而設，實亦兼顧買受人之利益，
      非謂出賣人可隨時取回及取回後可置買受人一切利益於不
      顧。買受人即使於契約約定拋棄同法所規定之權利，依同
      法第14條規定，其約定亦屬無效（最高法院62年台上字第
      1559號判例意旨參照）。本件原告並無未能按期繳納分期
      款項之情形已如前述，退一步言，縱認原告有逾期未繳情
      形，惟前揭車輛買賣分期明細表第2條約定「…買受人無
      異議同意本公司無須經法律程序，得以隨時取回本曳引車
      頭及半拖車或代物清償」內容，顯係要求買受人（債務人
      ）以契約約定拋棄動產擔保交易法所定上開權利甚明，參
      酌前揭判例意旨，此項約款即屬無效。易言之，被告迨至
      本件言詞辯論終結之際，既未證明已經先為踐行上開動產
      擔保交易法相關規定，即逕行將系爭車輛取回，自非適法
      。又被告辯稱其係得原告同意而取回系爭車輛云云，惟為
      原告否認，被告復不能舉證以實其說，顯非可採。準此，
      被告甲○○無權占有系爭車輛，已侵害原告對車號773-AJ
      號營業貨運曳引車之使用、收益權，及侵害原告對車號
      48-NC號營業半拖車之所有權甚明。
（四）按因故意或過失不法侵害他人之權利者，負損害賠償責任
      ，民法第184條定有明文。又依民法第28條規定，法人對
      於其董事或其他有代表權之人因執行職務所加於他人之損
      害，與該行為人連帶負賠償責任。雖然關於執行職務之認
      定，係指行為之本身為職務之行為，實務上以執行職務之
      外觀作標準，凡客觀上係以執行職務之形式而做之行為，
      不問為圖利僱用人或圖利受僱人自己，均包括在內。又所
      謂執行職務不法侵害他人權利之行為，不僅指職務範圍內
      之行為而定，即與執行職務相牽連之行為，不法侵害他人
      權利者，亦應包括在內。本件被告麥可公司負責人甲○○
      以原告未經其同意另載運其他公司貨物，脫離其指揮監督
      達1個月，為保障其債權為由，擅自占有系爭車輛，已侵
      害原告對車號773-AJ號營業貨運曳引車之使用、收益權，
      及原告對車號48-NC號營業半拖車之所有權，已如前述，
      且被告甲○○前開所為，顯與其經營貨運業務相關，從而
      ，原告依民法上開規定，請求被告甲○○與被告麥可公司
      連帶賠償，即屬有據。茲就原告請求賠償之損害，審究如
      下：
  １、按損害賠償，除法律另有規定或契約另有訂定外，應以填
      補債權人所受損害及所失利益為限。依通常情形，或依已
      定之計劃、設備或其他特別情事，可得預期之利益，視為
      所失利益。民法第216條定有明文。又占有受侵害時，該
      占有人除有自力救濟權及回復占有之物上請求權外，如占
      有具有財產價值時，尚得依民法規定之侵權行為損害賠償
      請求權請求無權占有人賠償其所受損害，或依不當得利返
      還請求權請求無權占有人返還其所受之利益。查原告為貨
      運司機，以駕駛系爭車號773-AJ號營業貨運曳引車及車號
      48-NC號營業半拖車載運貨物為業，其前開車輛遭被告甲
      ○○無權占有，致原告無法載貨營業，則原告主張其受有
      營業損失之積極損害，自屬有據。又被告陳朝圭於96年3
      月18日將系爭車輛取走後，原告旋於同年4月18日向本院
      提起訴訟，請求損害賠償並回復系爭車輛之占有，並無任
      何怠於行使權利，任令損害擴大之情形，被告辯稱原告事
      後自行放棄回公司對帳解決之機會而讓損害發生，且於提
      出民、刑訴訟後拒絕調解致損害擴大，因而不得向其請求
      損害賠償云云，尚非可採。
  ２、又按當事人已證明受有損害而不能證明其數額或證明顯有
      重大困難者，法院應審酌一切情況，依所得心證定其數額
      。民事訴訟法第222條第2項定有明文。查原告主張被告甲
      ○○於96年3月18日將上開原告占有系爭營業貨運曳引車
      及營業半拖車取走，迄96年12月18日始返還，期間共275
      日，而原告購入系爭車輛後，自94年11月19日起至96年3
      月16日止實際工作日數為341日，營業收入為307萬9,648
      元，支出燃料費為103萬8,770元等情，為兩造所不爭，並
      有原告自行製作之統計表在卷可稽（96年竹北簡調字第40
      號第10頁），是扣除兩造不爭執原告每年應繳付之保險費
      、牌照稅、燃料稅、靠行費等營業成本共15萬5,696元，
      原告每日營業所得為5,528元【計算式：(3,079,648-
      1,038,770-155,696)÷341=5,528元】。惟原告每月非必
      工作30天，扣除例假日、國定假日及天候、實際有無貨源
      運量等一切情狀，本院認原告每月之工作天數以15日計算
      較為合理，據此，被告應連帶賠償原告之金額以76萬零
      376元為適當【計算式：275÷30=9.17月，5528×9.17×
      15=760,376】。從而，原告請求被告連帶給付76萬零376
      元及自96年12月19日起至清償日止按年息百分之5計算之
      利息，為有理由，應予准許。逾此部分之請求則屬無據，
      應予駁回。
六、又本件事證已臻明確，兩造其餘主張陳述及所提之證據，經
    認無礙勝負之判斷，爰不一一論列，附此敘明。
七、兩造均陳明願供擔保，聲請宣告假執行及免為假執行，經核
    原告勝訴部分尚無不合，爰分別酌定相當擔保金額准許之。
    原告敗訴部分，其假執行之聲請已失所附依，爰併予駁回之
    。
八、結論：原告之訴為一部有理由、一部無理由，依民事訴訟法
    第79條、第85條第2項，第390條第2項、第392條第2項，判
    決如主文。
中    華    民    國    97    年    5    月     27    日
                  民事第二庭    法  官  楊明箴
以上正本係照原本作成。
如對本判決上訴，須於判決送達後20日內向本院提出上訴狀。
中    華    民    國    97    年    5    月     27    日
                                書記官  龔紀亞


司法院資訊處製作；財團法人民間司法改革基金會備份。
